【裁判字號】    97,消債抗,6
【裁判日期】    980527
【裁判案由】    更生事件
【裁判全文】
臺灣臺北地方法院民事裁定             97年度消債抗字第6號
抗  告  人  甲○○
代  理  人  徐豐益律師
上列抗告人因消費者債務清理條例更生事件，抗告人對於中華民
國97年5 月22日本院97年度消債更字第179 號裁定，提起抗告，
本院裁定如下：
    主  文
抗告駁回。
抗告程序費用新臺幣壹仟元由抗告人負擔。
    理  由
一、按債務人對於金融機構因消費借貸、自用住宅借款、信用卡
    或現金卡契約而負債務，在聲請更生或清算前，應提出債權
    人清冊，以書面向最大債權金融機構請求協商債務清償方案
    並表明共同協商之意旨，消費者債務清理條例（下稱本條例
    ）第151 條第1 項定有明文。次按聲請更生或清算不合程式
    或不備其他要件者，法院應以裁定駁回之。但其情形可以補
    正者，法院應定期間先命補正。本條例第8 條亦有明文。債
    務人依本條例第151 條第1 項規定請求協商債務清償方案後
    ，任一債權金融機構於協商期間內對其財產聲請強制執行者
    ，視為協商不成立。債權金融機構對於債務人請求協商前已
    聲請法院開始強制執行程序，而不同意延緩執行者，亦同，
    消費者債務清理條例施行細則第44條亦有明文，該條規定係
    為避免債務人向最大債權金融機構申請協商後，因部分債權
    金融機構聲請或繼續強制執行程序而落空，乃訂定視為協商
    不成立之事由，以免協商程序之浪費。而所謂視為協商不成
    立，係指債務人提出協商之請求後，若債權金融機構於協商
    期間內對其財產聲請強制執行，顯見已無協商之意願，即視
    為協商不成立；或債務人提出協商請求前，債權金融機構已
    先聲請強制執行其財產，經債務人通知已提出協商請求之意
    旨而債權金融機構不同意延緩執行時，亦可視為協商不成立
    。倘債務人尚未向最大債權金融機構請求協商，已聲請強制
    執行之債權金融機構對於債務人是否請求協商或是否有協商
    誠意，均屬無從知悉，自不得強令已聲請強制執行之債權金
    融機構須同意債務人延緩強制執行之聲請，否則將致債務人
    得以請求延緩強制執行作為代替或規避法條例第151 條第1
    項所定協商程序，顯非立法之本旨。
二、抗告意旨略以：本條例施行細則第44條後段規定，對於債權
    金融機構於債務人請求協商前已聲請法院開始強制執行程序
    ，而不同意延緩執行者，亦為協商不成立情形之一。抗告人
    於民國97年4 月11日已發函執行中之債權銀行中國信託商業
    銀行（下稱中信銀行），定期請求表明是否同意延緩執行，
    而該債權銀行未依限答覆，實已符合本條例施行細則第44條
    後段規定，視為協商不成立，而無庸另為前置協商之申請，
    即可逕為更生聲請，爰提起本件抗告，請求將原裁定廢棄，
    並准抗告人開始更生等語。
三、經查，抗告人確有對於金融機構因消費借貸、自用住宅借款
    、信用卡或現金卡契約而負有債務，並自認其未曾依消費者
    債務清理條例第151 條規定，以書面向最大債權銀行請求共
    同協商，僅於97年4 月11日發函請求中信銀行同意延緩本院
    97年度執字第12148 號強制執行事件之執行程序，經中信銀
    行於97年4 月16日收受，而迄未得中信銀行之同意延緩強制
    執行程序等情，業據抗告人提出執行命令影本1 件、大福德
    國際法律事務所函暨回執影本各1 件為證，固堪認定。惟抗
    告人僅係發函中信銀行表明是否同意延緩強制執行程序，而
    未曾依消費者債務清理條例第151條第1項規定，以書面向最
    大債權金融機構請求協商債務清償方案，已與首開說明不符
    ，自無從因此視為協商不成立。抗告人前開主張，顯有誤會
    ，不足採認。是本件抗告人聲請更生，屬不合程式或不備其
    他要件，且其欠缺係屬無從補正，至為明確，應予駁回。
四、據上論結，本件抗告為無理由，依消費者債務清理條例第8
    條、第15條、民事訴訟法第495 條之1 第1 項、第449 條、
    第95條、第78條，裁定如主文。
中    華    民    國    98    年    5     月    27    日
                  民事第四庭  審判長法  官  朱漢寶
                                    法  官  陳秀貞
                                    法  官  黃呈熹
以上正本係照原本作成。
本裁定不得抗告。
中    華    民    國    98    年    5     月    27    日
                                    書記官  傅美蓮


司法院資訊處製作；財團法人民間司法改革基金會備份。
